【裁判字號】    97,消債更,469
【裁判日期】    970908
【裁判案由】    更生事件
【裁判全文】
臺灣臺南地方法院民事裁定           97年度消債更字第469號
聲請人即
債務人  甲○○
代理人  徐豐益律師
上列當事人因消費者債務清理事件聲請更生，本院裁定如下：
    主    文
更生及延長保全處分之聲請均駁回。
聲請費用由聲請人負擔。
    理    由
一、按債務人對於金融機構因消費借貸、自用住宅借款、信用卡
    或現金卡契約而負債務，在聲請更生或清算前，應提出債權
    人清冊，以書面向最大債權金融機構請求協商債務清償方案
    並表明共同協商之意旨，消費者債務清理條例（下稱債清條
    例）第151 條第1 項定有明文。揆其立法意旨無非認債務人
    對於金融構因前開原因所負欠債務，其法律關係較為單純明
    確，金融機構並已訂有債務協商機制，如能協商成立，債務
    人不需依債清條例聲請更生或清算，可疏減法院負擔，有效
    分配司法資源，並使債務人得自主解決其債務，爰就此部分
    採行協商前置主義。又中華民國銀行公會（下稱銀行公會）
    為使協商前置程序順利並快速進行，擬定相關所需文件說明
    ：包括(1)前置協商申請書。(2)身分證正反面影本。(3)申請人
    財產及收支狀況說明書。(4)債權人清冊。(5)近2 年綜合所得
    資料清單及最近1 個月核發財產資料。(6)近3 個月薪資證明
    （如無證明請出具收入切結書）。(7)勞工保險投保資料表及
    明細（如無資料可免提供）。並於網路上公告、備妥相關申
    請表格供債務人下載。經核，前開文書既屬達成協商所必要
    審核文件（包含為確認「確為債務人本人申請協商」及「可
    能履行之協商內容」等），且已較債務人向法院聲請更生或
    清算時所應提出及檢附文件簡便（故無提出之困難性），並
    於協商不成立後可挪作聲請更生或清算應提出文件之一部；
    加以承前述，協商前置之立法意旨在疏減法院負擔，而責由
    最大債權行銀介入以求當事人間得自主解決債務，於適當範
    圍令債務人配合提出相關文件，以減輕最大債權銀行依法律
    授權調取（詳債清條例第151 條第2 項），應符衡平原則。
    即銀行公會所訂前述應檢附文件，雖較法律所規定之內容煩
    瑣，但有其必要，並易促成協商方案形成。準此，倘最大債
    權銀行依前開規定通知債務人補正，債務人無正當理由，不
    予補正，故意延置協商程序，自不得執此可歸責己之事由，
    以脫法方式逕援引債清條例施行細則第44條規定主張：「債
    務人依本條例第151 條第1 項規定請求協商債務清償方案後
    ，任一債權金融機構於協商期間內對其財產聲請強制執行者
    ，視為協商不成立；債權金融機構於債務人請求協商前已聲
    請法院開始強制執行程序，而不同意延緩執行者，亦同。」
    而逕向法院申請更生或清算，先此敘明。又聲請更生或清算
    不合程式或不備其他要件者，法院應以裁定駁回之，但其情
    形可以補正者，法院應定期間先命補正，復為同條例第8 條
    所明定。
二、本件聲請人即債務人向本院聲請更生，雖主張：其有不能清
    償債務情事，並於民國97年5月5日發函向最大債權金融機構
    陽信商業銀行（以下簡稱陽信銀行）請求共同協商債務清償
    方案，陽信銀行於97年5月6日收受上函，另債務人亦依債清
    條例施行細則第44條後段規定，要求執行債權銀行表明同意
    延緩執行未果，視為協商不成立，且其無擔保或無優先權之
    債務總額未逾新臺幣1,200萬元 ，復未經法院裁定開始清算
    程序或宣告破產云云。經查：債務人因有對於金融機構因消
    費借貸、自用住宅借款、信用卡或現金卡契約而負債務，且
    曾發函向最大債權金融機構陽信銀行請求共同協商債務清償
    方案，該函並經陽信銀行於97年5月6日收受，有債務人提供
    上開函件、掛號郵件收件回執影本各1份。 惟查，陽信銀行
    於97年5月6日收受上開函件後，於收受當日即以電話通知債
    務人補件，嗣後3次與債務人聯絡，並於97年5月14日郵寄「
    前置協商補件通知函」， 通知聲請人於7日內補齊身分證正
    反面影本、近3個月之薪資證明文件 （薪資單正本或薪轉存
    摺影本），無前項資料者出具收入切結書前置協商申請書、
    前置協商申請人財產及收支狀況說明書、 近2年度綜合所得
    資料清單及近1個月內財產資料清單、 勞工保險卡正本或其
    他職業保險卡、申請書、其他債權人清冊等文件，惟聲請人
    迨至同年6月9日均未向陽信銀行補正，陽信銀行遂於該日以
    「申請文件不符規定」為由退件，並函請聲請人備齊必要文
    件後再重新提出申請等情，業經本院依消費者債務清理條例
    第9條第1項之規定依職權向陽信銀行查明上情屬實，並有該
    行提出之電話紀錄、「前置協商補件通知函」及「前置協商
    退件通知函」影本各1份存卷足憑。 查聲請人並非無從提出
    上開待補齊之文件，然其卻怠於補齊該文件予陽信銀行，難
    認其有聲請協商之真意，故其申請既經陽信銀行以「申請文
    件不符規定」為由退件，應視同未申請，自亦無債清條例施
    行細第44條：「債務人依本條例第151條第1項規定請求協商
    債務清償方案後，任一債權金融機構於協商期間內對其財產
    聲請強制執行者，視為協商不成立；債權金融機構於債務人
    請求協商前已聲請法院開始強制執行程序，而不同意延緩執
    行者，亦同」規定之適用。
三、結論：聲請人提起本件聲請並未遵循同條例第151條第1項之
    規定與全體金融機構債權人先行債務協商之機制，且上開欠
    缺又屬無從補正，揆諸前揭說明，自應駁回其更生之聲請，
    爰裁定如主文。
四、另聲請人聲請延長本院於97年6月18日 所為保全處分裁定之
    期間，惟查聲請人聲請更生既經駁回，則其延長保全處分期
    間之聲請，亦失所附麗，應併予駁回。
中    華    民    國    97    年    9     月    8     日
                        臺灣臺南地方法院民事第二庭
                                法  官  王 獻 楠
上為正本，係照原本作成。
如不服本裁定，應於裁定送達後10日內向本院提出抗告狀（須附
具繕本），並應繳納抗告費新台幣1,000元。
中    華    民    國    97    年    9     月    8     日
                                書記官  李 靜 怡


司法院資訊處製作；財團法人民間司法改革基金會備份。
